【裁判字號】    99,簡上,65
【裁判日期】    990623
【裁判案由】    詐欺
【裁判全文】
臺灣屏東地方法院刑事判決      99年度簡上字第65號
上  訴  人  臺灣屏東地方法院檢察署檢察官
被      告  乙○○
上列上訴人因詐欺案件，不服本院簡易庭於中華民國99年1 月26
日所為之99年度簡字第72號第一審判決（聲請簡易判決處刑案號
：98年度偵字第8553號）及移送併辦（99年度偵字第220 、221
、1272、1539號），提起上訴，本院第二審合議庭判決如下：
    主  文
原判決撤銷。
乙○○幫助意圖為自己不法之所有，以詐術使人將本人之物交付
，處拘役伍拾玖日，如易科罰金，以新台幣壹仟元折算壹日。
    事  實
一、乙○○預見提供自己之金融帳戶之提款卡、密碼予陌生人士
    使用，常與財產犯罪密切相關，可能被犯罪集團所利用以遂
    行詐欺犯罪及隱匿、掩飾犯罪所得財物，竟仍容任所提供之
    帳戶可能被犯罪集團用以詐欺犯罪結果之發生，而基於幫助
    他人實施詐欺取財犯罪之不確定故意，接續於民國98年9 月
    22日、同年月23日，透過網路刊登之廣告，以新台幣（下同
    ）3000元、1000元之代價，先後將其本人於玉山銀行屏東分
    行所開設之帳號0000000000000 號帳戶之金融卡及密碼、屏
    東市○○路郵局0000000-0000000 號帳號之提款卡及密碼，
    透過國道民營客車代收包裹業務，寄送至台北縣三重市給某
    不詳年籍之詐騙集團使用。嗣該成員取得乙○○之金融卡及
    密碼後，即與詐騙集團基於意圖為自己不法所有之犯意聯絡
    ，為下列詐欺犯行：
(一)於98年9 月22日前某時，於雅虎拍賣網站上假藉拍賣粉紅色肩
  背包為由，致戊○○上網競標後，誤信已得標，遂依詐騙集團
  指示，於98年9 月22日晚上9 時45分以ATM 提款機轉帳4000元
  至乙○○之上開玉山銀行帳戶內；
(二)於98年9 月22日某時，於雅虎拍賣網站上假藉拍賣黑色肩背包
  為由，致丁○○上網競標後，誤信已得標，遂依詐騙集團指示
  ，於98年9 月22日晚上10時許以ATM 提款機轉帳29000 元至乙○○之上開玉山銀行帳戶內；
(三)於98年9 月22日某時，於雅虎拍賣網站上假藉拍賣相機閃光燈
  為由，致庚○○上網競標後，誤信已得標，遂依詐騙集團指示
  ，於98年9 月22日下午3 時3 分以ATM 提款機轉帳8500 元 至
  乙○○之上開玉山銀行帳戶內；
(四)於98年9 月22日某時，於雅虎拍賣網站上假藉拍賣嬰兒手推車
  為由，致甲○○上網競標後，誤信已得標，遂依詐騙集團指示
  ，於98年9 月23日下午2 時12分以ATM 提款機轉帳4000 元 至
  乙○○之上開玉山銀行帳戶內；再由該詐騙集團成員提領花用
  。
(五)於98年9 月24日10時14分在雅虎奇摩拍賣網站刊登出售Korg
  Electribe ER-1 analog 經典類比電子鼓機化學兄弟DJm-audi
  o roland之拍賣廣告，適有丙○○上網瀏覽該拍賣廣告，並下
  標得標，經該詐騙集團要求丙○○將款項6000元匯至乙○○前
  開玉山銀行帳戶（起訴書誤載為郵局帳戶應予更正），丙○○
  不疑有他，於98年9 月25日15時32分許至北投文林郵局跨行匯
  款6000元至乙○○前開銀行帳戶。
(六)於98年9 月25日10時50分許，由詐騙集團成員偽裝成己○○友
  人之聲音，向其佯稱有急用，需錢20000 元，己○○不疑有他
  ，遂於98年9 月25日上午10時53分許，因受騙而匯款20000 元
  至上述郵局帳號。
嗣經戊○○等人發覺受騙後報警處理，經警循線查獲上情。
二、案經臺中縣警察局烏日分局、雲林縣警察局斗六分局、台北
    縣政府警察局三重分局移送臺灣屏東地方法院檢察署檢察官
    聲請簡易判決處刑。
    理  由
一、訊據被告乙○○對於上揭時、地接續以3000、1000元之代價
    將帳戶提款卡、密碼交予不詳之人使用等情，業於警詢、偵
    查及本院審理中坦承不諱，雖其辯稱對方係要做網路賭盤使
    用云云，惟網路賭博亦係違法行為，足認被告對於對方要使
    用其帳戶作非法使用一情有所認識，被告仍執意將帳戶交予
    他人使用，自足認被告有幫助他人實施財產犯罪犯罪之犯意
    。再各被害人因而遭詐騙匯款至被告上開帳戶等情，亦經各
    被害人於警詢指述甚詳，復有被害人提供之匯款單據、被告
    帳戶開戶資料及資金往來明細各乙份、奇摩拍賣得標通知在
    卷可稽，事證明確，被告犯行堪以認定。
二、論罪科刑：
（一）按刑法上之幫助犯，係對於犯罪與正犯有共同之認識，而
      以幫助之意思，對於正犯資以助力，而未參與實施犯罪之
      行為者而言（最高法院75年度台上字第1509號、88年度台
      上字第1270號判決亦同此意旨）。是以，如未參與實施犯
      罪構成要件之行為，且係出於幫助之意思提供助力，即屬
      幫助犯，而非共同正犯。本件被告基於幫助之犯意，提供
      存款帳戶存摺、提款卡、密碼等物予詐騙集團，並供詐騙
      被害人使用，僅係參與犯罪構成要件以外之行為，在無證
      據證明被告係以正犯而非以幫助犯之犯意參與或被告有參
      與詐騙被害人或領取被害人匯入之款項等詐欺取財之犯罪
      構成要件之行為之情形下，應認其所為係幫助犯而非正犯
      之行為。核被告所為，係犯刑法第30條第1 項前段、刑法
      第339 條第1 項之幫助詐欺取財罪。被告幫助他人犯詐欺
      取財罪，為從犯，應依刑法第30條第2 項之規定，按正犯
      之刑減輕之，另上開詐欺集團內之成員，就上開詐欺取財
      犯行間，均有犯意聯絡及行為分擔，均為共同正犯。惟因
      幫助係從犯，係從屬於正犯而成立，刑法上既無「共同幫
      助」之情，當亦無「幫助共同」之可言，故主文無須為「
      幫助共同」之諭知（參酌司法院70年10月28日(70)廳刑一
      字第1104號刑事法律問題研究之研究意見）。再被告先後
      交付二帳戶與同一詐騙集團成員，係於密切接近之時地實
      施，各行為之獨立性極為薄弱，依一般社會健全觀念，在
      時間差距上，難以強行分開，在刑法評價上，以視為數個
      舉動之接續施行，合為包括之一行為予以評價，較為合理
      ，則屬接續犯，為包括之一罪（參見臺灣高等法院暨所屬
      法院94年法律座談會刑事類提案第5 號研討結果）。
（二）原審據以論罪科刑，固非無見，惟查原判決漏未審酌被害
      人己○○、丁○○受詐欺之犯罪事實，故檢察官上訴意旨
      指摘原判決不當，為有理由，自應由本院將原判決撤銷改
      判。爰審酌被告提供金融帳戶存摺、提款卡、密碼供他人
      非法使用，助長詐欺集團遂行犯罪，造成犯罪偵查困難，
      致使此類犯罪手法層出不窮，且危害交易秩序與社會治安
      ，並兼衡其本身並未實際參與本件詐欺取財之犯行，可責
      性較小、被害人所受之損害、被告為高中畢業，智識程度
      尚可等一切情狀，量處如主文第二項所示之刑，並諭知易
      科罰金之折算標準。
據上論斷，應依刑事訴訟法第455 條之1 第1 項、第3 項、第
369 條第1 項前段、第364 條，刑法第30條第1 項、第2 項、第
339 條第1 項、第41條第1 項前段，刑法施行法第1 條之1 ，判
決如主文。
本案經檢察官任亭到庭執行職務
中     華     民     國   99    年   6   月   23    日
                         刑事第五庭
                             審判長法  官     石家禎
                                   法  官     林家聖
                                   法  官     程士傑
以上正本證明與原本無異。
不得上訴。
中     華     民     國   99    年   6   月   23    日
                                   書記官     林鴻仁
附錄本判決論罪之法條：
刑法339條第一項
（普通詐欺罪）
意圖為自己或第三人不法之所有，以詐術使人將本人或第三人之
物交付者，處5 年以下有期徒刑、拘役或科或併科1 千元以下罰
金。

司法院資訊處製作；財團法人民間司法改革基金會備份。
